【裁判字號】    99,交訴緝,1
【裁判日期】    991014
【裁判案由】    公共危險等
【裁判全文】
臺灣板橋地方法院刑事判決             99年度交訴緝字第1號
公  訴  人  臺灣板橋地方法院檢察署檢察官
被      告  甲○○
上列被告因公共危險等案件，經檢察官提起公訴（97年度偵字第
2485號），本院判決如下：
    主  文
甲○○駕駛動力交通工具肇事，致人受傷而逃逸，處有期徒刑陸
月，如易科罰金，以新臺幣壹仟元折算壹日，減為有期徒刑參月
，如易科罰金，以新臺幣壹仟元折算壹日。
被訴過失傷害部分無罪。
    事  實
一、甲○○於民國九十六年二月八日上午七時十五分許，騎乘車
    牌號碼EFA ─三○五號輕型機車，沿臺北縣板橋市○○路往
    新海橋方向行駛，行經新海路四○三巷口之際，與同向由乙
    ○○所騎乘之車牌號碼JA二─五○八號普通重型機車發生擦
    撞，致乙○○人車倒地，並受有左脛骨骨折、左踝挫傷、雙
    手及右膝多處擦傷等傷害。詎甲○○竟基於肇事逃逸之犯意
    ，於肇事致乙○○受傷後，竟未下車察看，旋即騎車逃逸，
    經路人記下車號後報警處理，始循線查悉上情。
二、案經臺北縣政府警察局海山分局報告臺灣板橋地方法院檢察
    署檢察官偵查起訴。
    理  由
甲、有罪部分：
壹、程序方面：
    本件認定事實所引用之卷證資料，並無證據證明係公務員違
    背法定程序所取得，又檢察官、被告於本院準備程序及審判
    期日時均表示同意作為證據而不予爭執，且迄至言詞辯論終
    結前亦未再聲明異議，依刑事訴訟法第一百五十九條之五第
    一項之規定，本件認定事實所引用之證據，縱屬傳聞證據而
    不符刑事訴訟法第一百五十九條之一至第一百五十九條之四
    之規定者，仍均有證據能力。
貳、實體方面：
一、上開事實，業據被告甲○○於本院審理中坦承不諱，核與證
    人即被害人乙○○於警、偵訊及本院審理中證述情節互核相
    符，並有臺北縣政府警察局海山分局交通分隊A 二類道路交
    通事故調查報告表、道路交通事故調查報告表（一）、（二
    ）各一份、現場及車損照片十二幀、國立台灣大學醫學院附
    設醫院（下稱台大醫院）診斷證明書一紙在卷可稽。足徵被
    告前開自白確與事實相符，堪以採信。從而，本案事證明確
    ，被告駕車肇事致人受傷而逃逸之犯行堪以認定，應依法論
    科。
二、按刑法第一百八十五條之四之肇事致人死傷逃逸罪，係以處
    罰肇事後逃逸之駕駛人為目的，俾促使駕駛人於肇事後能對
    被害人即時救護，以減少死傷，衹以行為人有駕駛動力交通
    工具肇事，致人死傷而逃逸之事實為已足，至行為人之肇事
    有否過失，則非所問（最高法院九十三年度台上字第五五九
    九號判決意旨參照）。故本院雖認被告就本件肇事部分不成
    立過失傷害罪（詳後述），然被告於肇事後未對被害人提供
    即時救護，核其所為，係犯刑法第一百八十五條之四之肇事
    逃逸罪。爰審酌被告並無前科，有臺灣高等法院被告前案紀
    錄表一份在卷可按，素行尚可，騎乘機車發生交通事故，竟
    未對受傷者施以必要救護措施，反逕自離去，對他人生命身
    體法益置而不顧，兼衡其犯罪之動機、目的、手段，被害人
    受傷情形，暨被告於本院審理時坦承犯行，態度良好等一切
    情狀，量處如主文所示之刑，併諭知易科罰金之折算標準，
    以資懲儆。又中華民國九十六年罪犯減刑條例業於九十六年
    七月十六日施行，被告犯罪行為時間在九十六年四月二十四
    日前，其於九十七年七月二十三日經本院發布通緝，並於九
    十九年二月二十二日為警緝獲到案等情，有上開通緝書、臺
    北縣政府警察局海山分局通緝案件移送書各一份在卷可按，
    是被告係於前開減刑條例公布施行後通緝並緝獲，核與該條
    例第五條所規定要件不符，自無該條之適用，被告前揭犯行
    仍得適用該條例予以減刑合於減刑條件，爰依該條例規定減
    其宣告刑二分之一如主文所示，並諭知易科罰金之折算標準
    。
乙、無罪部分：
一、公訴意旨另以：被告於上開時、地騎乘前揭機車，本應注意
    車輛行駛時，駕駛人應注意車前狀況及兩車併行之間隔，並
    隨時採取必要之安全措施，以避免發生碰撞之危險，竟疏於
    注意及此，貿然騎乘，致所騎乘之機車左側撞擊同向由乙○
    ○所騎乘車牌號碼JA二─五○八號普通重型機車右方，造成
    乙○○人車倒地，並受有左脛骨骨折、左踝挫傷、雙手及右
    膝多處擦傷等傷害，因認被告此部分所為，係涉犯刑法第二
    百八十四條第一項前段之過失傷害罪嫌等語。
二、按犯罪事實應依證據認定之，無證據不得認定其犯罪事實；
    又不能證明被告犯罪者，應諭知無罪之判決，刑事訴訟法第
    一百五十四條第二項、第三百零一條第一項分別定有明文。
    次按所謂證據，係指直接間接足以證明犯罪行為之一切證人
    、證物而言；且事實之認定，應憑證據，如未能發現相當證
    據，或證據不足以證明，自不能以推測或擬制之方法，以為
    裁判基礎，最高法院三十年上字第一二八號、四十年台上字
    第八六號判例均可資參考。再按認定不利於被告之事實，須
    依積極證據，苟積極證據不足為不利於被告事實之認定時，
    即應為有利於被告之認定，最高法院三十年上字第八一六號
    判例意旨可資參照。另按刑事訴訟上證明之資料，無論其為
    直接或間接證據，均須達於通常一般之人均不致有所懷疑，
    而得確信其為真實之程度，始得據為有罪之認定，若其關於
    被告是否犯罪之證明未能達此程度，而有合理懷疑之存在，
    致使無從形成有罪之確信，根據「罪證有疑，利於被告」之
    證據法則，即不得遽為不利被告之認定，有最高法院七十六
    年台上字第四九八六號判例可稽。末按告訴人之告訴，係以
    使被告受刑事訴追為目的，是其陳述是否與事實相符，仍應
    調查其他證據以資審認，最高法院五十二年台上字第一三○
    ○號判例意旨可資參照。
三、公訴人認被告涉有上揭罪嫌，無非係以告訴人乙○○之指訴
    、臺北縣政府警察局海山分局交通分隊A 二類道路交通事故
    調查報告表、道路交通事故調查報告表（一）、（二）各一
    份、現場及車損照片十二幀、台大醫院診斷證明書一紙等件
    為其主要論據。訊據被告固不否認曾於上揭時、地與告訴人
    騎乘之機車發生車禍，惟堅決否認有何過失傷害犯行，辯稱
    ：伊不知本件車禍如何發生，當天係告訴人自後追撞伊後輪
    左側，致告訴人自己滑行至對向車道受傷，並非伊未打方向
    燈左轉，而撞及告訴人之機車等語。經查：
（一）證人即告訴人乙○○先於警詢時指稱：被告本來行駛在伊
      右方與伊平行，至事故地點時被告未打方向燈突然左轉，
      向伊靠過來，伊就被撞飛了，伊機車右側車身靠後側遭被
      告機車碰撞云云，嗣於檢察官偵訊時改證稱：被告原本騎
      乘機車在伊同向前方，因被告騎得很慢，後來伊聽到碰撞
      聲後人就發到對面車道云云，復於本院審理中具結證稱：
      伊騎乘機車在被告機車的左邊，後來伊騎到被告前面，之
      後聽到碰一聲就飛出去，伊當時的車速約三、四十公里，
      被告車速比伊慢，伊才會騎到被告前面；係伊超越被告的
      時候發生碰撞、伊超越被告沒多久就發生車禍，應該不是
      兩車行進時沒有保持間距發生碰撞；「（問：你在警詢中
      為何說是被告突然左轉？）因為那邊是十字路口，所以我
      自己猜想被告是不是要左轉，不然怎麼會撞到我的車。」
      云云，就二車行進位置、碰撞發生之過程及時點各節之陳
      述前後不一，已難遽信。又告訴人陳稱其機車右後方車身
      遭碰撞，然觀諸卷附雙方車損照片，告訴人機車僅右前車
      頭及左側車身有擦痕，而被告機車則係後擋泥板左側有擦
      撞痕跡（見偵查卷第十七頁至第二十頁），與告訴人前揭
      指訴亦不相符。再者，倘如證人即告訴人於本院審理中所
      證稱伊車速為時速三、四十公里，較被告之車速為快，所
      以才會騎到被告前面，二車係於伊騎乘機車超越被告機車
      的時候發生碰撞等情，則被告既騎乘機車在前，告訴人自
      後騎乘機車超越被告機車之際發生碰撞，尚難謂被告有何
      違反「應注意車前狀況」、「應注意兩車併行間隔」等義
      務之情事。
（二）至起訴書所舉事後拍攝之現場照片、現場圖、道路交通事
      故調查報告表等件，至多僅能證明被告及告訴人雙方曾於
      上揭時、地發生車禍，而診斷證明書，亦僅能證明告訴人
      因此交通事故受有前述傷害之事實。且本件告訴人及被告
      機車於肇事後均已移動，未保持現場，且兩車車損比對不
      符合，無法進行鑑定一節，亦經台灣省台北縣區車輛行車
      事故鑑定委員會於九十九年七月三十日以北縣鑑字第○九
      九五一八○四九二號書函回覆在卷（見本院卷第四十頁）
      。公訴意旨既未能提出其他積極證據補強告訴人前開具有
      瑕疵之證詞，自無從依公訴意旨所舉前開證據認定被告之
      過失傷害責任。
四、綜上所述，本案被告與告訴人就肇事經過各執一詞，卷附書
    證亦不足逕予認定被告過失傷害犯行，則公訴人所舉事證，
    尚有合理懷疑。此外，復查無其他積極事證足資證明被告確
    有過失傷害犯行，揆諸首揭說明，依罪疑惟輕之法理，既屬
    不能證明被告犯罪，即應就過失傷害部分依法為被告無罪之
    諭知。
據上論斷，應依刑事訴訟法第二百九十九條第一項前段、第三百
零一條第一項，刑法第一百八十五條之四、第四十一條第一項前
段，中華民國九十六年罪犯減刑條例第二條第一項第三款、第七
條、第九條，判決如主文。
本案經檢察官黃明絹到庭執行職務。
中    華    民    國    99    年    10    月    14    日
                刑事第八庭    審判長法  官  陳  鴻  清
                                    法  官  賴  彥  魁
                                    法  官  劉  安  榕
以上正本證明與原本無異。
如不服本判決，應於判決送達後10日內敘明上訴理由，向本院提
出上訴書狀（應附繕本），上訴於臺灣高等法院；未敘述上訴理
由者，應於上訴期間屆滿後20日內向本院補提理由書（均須按他
造當事人之人數附繕本），切勿逕送上級法院。
                                    書記官  陳  盈  真
中    華    民    國    99    年    10    月    18    日
附錄本案論罪科刑法條全文：
中華民國刑法第185條之4
駕駛動力交通工具肇事，致人死傷而逃逸者，處6 月以上5 年以
下有期徒刑。

司法院資訊處製作；財團法人民間司法改革基金會備份。
